臺灣高等法院高雄分院刑事判決　　　　　九十一年度上易字第一五二六號
　　上　訴　人　臺灣屏東地方法院檢察署檢察官
　　被　　　告　甲○○
右上訴人因被告違反動產擔保交易法案件，不服臺灣屏東地方法院九十一年度簡上字
第五三號，中華民國九十一年九月二十六日第一審判決（起訴案號：臺灣屏東地方法
院檢察署九十一年度偵字第二一二六號）提起上訴，本院判決如左：
    主  文
上訴駁回。
    理  由
一、本案經本院審理結果，認第一審判決被告無罪並無不當，應予維持，並引用第一
    審判決書記載之理由（如附件一）。
二、檢察官上訴意旨如附件二所載。
三、按動產擔保交易法第三十八條之犯罪構成要件，須行為人將標的物遷移係意圖不
    法利益而為之，始足構成，若標的物之遷移係基於物之使用或其他不可抗力之因
    素，即難謂行為人有犯罪故意；系爭標的物，依車輛動產抵押契約書之約定，應
    存放於屏東縣九如鄉○○村○○路五十五號，而此屋既經法院強制執行拍賣（此
    點告訴人、上訴人均無爭執），則原址置放之一切動產自應遷移，此種遷移尚難
    認係出於被告自由意思，縱被告事後未告知債權人，亦不能推定當初之遷移，係
    基於自己不法利益之處分行為，此外又查無其他任何積極之證據，足認被告上述
    犯行，因此原審以不能證明被告犯罪而諭知無罪之判決，核無不合。檢察官上訴
    意旨，仍執前詞，指摘原決不當，為無理由、應予駁回。
據上論斷，應依刑事訴訟法第三百六十八條、第三百七十三條，判決如主文。
本案經檢察官王登榮到庭執行職務。
中    華    民    國     九十一     年      十一      月     二十六     日
                              臺灣高等法院高雄分院刑事第九庭
                                  審判長法官  張明松
                                        法官  任森銓
                                        法官  江泰章
右正本證明與原本無異。
不得上訴。
                                      書記官  郭榮芳
中    華    民    國     九十一     年      十一      月    二十七      日
                                                                        Ｆ
附件：
臺灣屏東地方法院刑事判決                          九十一年度簡上字第五三號
    公  訴  人  臺灣屏東地方法院檢察署檢察官
    上  訴  人  甲○○  男  二十七歲（民國○○○年○月○日生）
    即  被  告          住屏東市○○路四四九號
                        身分證統一編號：Ｆ一二三四五一二五號
右上訴人因違反動產擔保交易法案件，不服本院屏東簡易庭九十一年度屏簡字第二○
八號，中華民國九十一年六月二十七日刑事簡易判決（聲請簡易判決處刑案號：台灣
屏東地方法院檢察署九十一年度偵字第二一二六號）提起上訴，經本院改依通常程序
審理，判決如左：
     主  文
原判決撤銷。
甲○○無罪。
     理  由
一、檢察官聲請簡易判決處刑意旨略以：被告甲○○於民國八十九年四月間，在高雄
    縣仁武鄉○○○路九十六號，向告訴人朝欽實業股份有限公司（下稱朝欽公司）
    購買車牌號碼Ｅ八─二一三九號自用小客車一輛（聲請簡易判決處刑書誤植為附
    條件買賣），並於同年月一日，以該汽車設定最高限額新台幣（以下同）八十五
    萬九千元之動產抵押予第一商業銀行股份有限公司（下稱第一銀行），向該銀行
    貸款七十一萬六千元，借款期間為八十九年三月三十一日至九十二年三月三十一
    日，分三十六期清償，每月一期，按月於三十一日（如無三十一日則為三十日）
    平均攤付本息。約定該車存放地點為屏東縣九如鄉○○村○○路五十五號，於借
    款未清償完畢不得任意遷移或為其它處分。詎被告自九十年九月三十日起即拒不
    繳款，第一銀行即於同年十二月二十八日將上開債權讓予告訴人，被告竟將上開
    為動產抵押物之汽車遷移，致告訴人無從據以追償，因認被告涉嫌違反動產擔保
    交易法第三十八條云云。
二、按犯罪事實應依證據認定之，無證據不得推定其犯罪事實，刑事訴訟法第一百五
    十四條定有明文。又動產擔保交易之債務人須基於不法利益之意圖，而將標的物
    遷移、出賣、出質、移轉、抵押或為其它處分，致生損害於債權人，始有成立犯
    罪，動產擔保交易法第三十八條亦有明定。訊之被告固不否認有將本件為動產抵
    押物之汽車遷離原約定存放處所即屏東縣九如鄉○○村○○路五十五號，惟否認
    有何犯行，辯稱：該汽車之原存放處所為其父所有，因遭法院強制執行，伊乃遷
    移住所至屏東縣屏東市○○路四四九號，該車亦隨伊遷移至新住所，因伊一向係
    向第一銀行繳交貸款，不知該債權已讓與朝欽公司，故未將新址通知朝欽公司，
    伊遷移該汽車並無不法利益之意圖等語。
三、經查：
（一）、被告以該汽車設定最高限額新台幣（以下同）八十五萬九千元之動產抵押予
        第一銀行，向該銀行貸款七十一萬六千元，為動產擔保交易之債務人及將該
        車遷離原約定存放處所之事實業經被告供承如上，並經告訴人指述在卷，且
        有車輛動產抵押契約書、貸款契約書、動產擔保交易動產抵押登記申請書各
        一份附卷可稽，固堪認定。
（二）、被告於九十年九月十三日即已將戶籍遷入屏東縣屏東市○○路四四九號，並
        向戶政事務所辦理遷入手續完畢，此有法務部戶役政連結作業系統資料表一
        份在卷可按，本件汽車既為被告所使用之交通工具，衡諸一般社會常情，被
        告將該車之存放地點隨同其本人遷移至新住所即屬正常。且被告遷移住所亦
        已向戶政事務所辦理遷入登記，並非逃逸無蹤，被告若有意遷移本件車輛致
        使告訴人無從對該車為強制執行，自無據實辦理戶籍遷移，使告訴人仍可依
        戶政資料追索該車存放處所之理。從而，被告所辯其無不法利益之意圖應有
        可採。又被告所欠債務已於九十一年五月二十四日清償完畢之事實，亦有告
        訴人於九十一年五月三十日所具撤回告訴狀一份附卷可參，此益足徵被告遷
        移本件車輛之行為並非出於不法利益之意圖。揆諸上開動產擔保交易法第三
        十八條之規定，被告遷移本件車輛之行為既非意圖不法之利益，自與該條犯
        罪構成要件不相符合。此外復查無其它積極証據足証被告有何犯行，其犯罪
        事實自屬無法証明，原審遽認被告犯有動產擔保交易法第三十八條動產擔保
        交易債務人，意圖不法利益，將標的物遷移罪，而予簡易判決處刑，容有違
        誤，上訴人指摘原審判決不當為有理由，本院自應撤銷原判決並予改判，爰
        依法為被告無罪之諭知。
四、本件既應為被告無罪之判決，即有刑事訴訟法第四百五十一條之一第四項但書第
    三款之情形，爰依同法第四百五十二條之規定，依通常程序自為第一審裁判，附
    此敘明。
據上論斷，應依刑事訟訴法第四百五十二條、第四百五十五條之一第三項、第三百六
十九條第一項前段、第三百六十四條、第三百零一條第一項，判決如主文。
本案經檢察官陳新君到庭執行職務。
中  華  民  國            九  十  一  年    九   月    廿  六         日
                             臺灣屏東地方法院刑事第三庭
                                 審判長法  官    蔡國卿
                                         法  官    洪乙心
                                         法  官    李淑惠
右正本證明與原本無異。
如不服本判決應於收受本判決後送達後十日內向本院提出上訴書狀，其未敘述上訴理
由者，並得於提起上訴後十日內向本院補提理由書狀（均須按他造當事人之人數附繕
本 ）「切勿逕送上級法院」
                                          書記官   粘嫦珠
中      華      民      國      九十一      年    九    月    二十六    日
